臺灣橋頭地方法院刑事判決　
110年度審交訴字第252號
公  訴  人  臺灣橋頭地方檢察署檢察官
被      告  陳昱安



上列被告因過失致死案件，經檢察官提起公訴（110年度軍調偵
字第9、10號），被告於準備程序中就被訴事實為有罪之陳述，
經受命法官告知簡式審判程序之旨，並聽取被告與公訴人之意見
後，本院合議庭裁定由受命法官獨任進行簡式審判程序，判決如
下：
    主  文
陳昱安犯過失致人於死罪，處有期徒刑壹年。
    事  實
一、陳昱安考領有合格普通小型車駕駛執照，於民國110年3月12
    日下午8時19分許，駕駛車牌號碼000-0000號自用小客車（
    下稱甲車）搭載友人王騰輝沿高雄市大社區中山路快車道由
    西往東方向行駛，於行至該路段711號前某處時，本應注意
    汽車迴車前，應暫停並顯示左轉燈光或手勢，看清無來往車
    輛，並注意行人通過，始得迴轉，又依當時天候晴、夜間有
    照明、柏油路面乾燥、無缺陷、無障礙物及視距良好等情，
    應無不能注意之情事；適有黃豪城騎乘車牌號碼000-0000號
    普通重型機車（下稱乙車）沿同路段同車道同向行駛在甲車
    後方；詎陳昱安駕駛甲車行經上開地點時，竟疏未注意有無
    來往車輛，即先變換至慢車道後向左迴轉行駛，致行駛在甲
    車後方由黃豪城所騎乘之直行乙車見狀閃避不及，2車因而
    發生碰撞，乙車復撞擊洪傑萌所駕駛停放於上開地點之車牌
    號碼00-0000號自用小貨車（下稱丙車），黃豪城因而人車
    倒地，致受有右頸深撕裂傷，疑似右頸動脈斷裂、右食指部
    分截斷及右大腿鈍傷等傷害，經送往義大醫療財團法人義大
    醫院（下稱義大醫院）急救後，因到院前已心跳停止，迄於
    同日下午10時7分許宣告急救無效而死亡；嗣陳昱安於本案
    交通肇事後，在有偵查權限之警察機關或公務員尚未發覺其
    前開犯罪之前，停留在肇事現場，並主動向前來現場處理事
    故之警員坦承其為本案肇事人，且進而接受裁判，始查知上
    情。
二、案經黃兆慧、林慧卿告訴臺灣橋頭地方檢察署檢察官偵查起
    訴。
    理  由
一、本案被告陳昱安所犯係死刑、無期徒刑、最輕本刑為3年以
    上有期徒刑以外之罪，亦非高等法院管轄之第一審案件，而
    被告於準備程序中就被訴事實為有罪之陳述，經本院告知被
    告簡式審判程序之意旨，並聽取被告及公訴人之意見後，爰
    依刑事訴訟法第273條之1第1項、第284條之1之規定，本院
    合議庭裁定由受命法官獨任進行簡式審判程序，合先敘明。
二、認定犯罪事實之證據及理由：㈠
　㈠前揭犯罪事實，業據被告陳昱安於警詢、偵查及本院審理中
    均坦承不諱（見相驗卷第18至20、119至121頁；審交訴卷第
    45、58、65、68頁），核與證人即告訴人林慧卿、黃兆賢於
    警詢及偵查中分別所證述之情節均大致相符（見相驗卷第23
    至25、111至113頁），並有乘客王騰輝之高雄市政府警察局
    交通警察大隊道路交通事故談話紀錄表、高雄市政府警察局
    仁武分局道路交通事故現場圖、道路交通事故調查報告表㈠
    、㈡-1各1份、肇事現場暨車損照片30張、路口監視器錄影畫
    面擷圖照片4張、被告之高雄市政府警察局交通警察大隊酒
    精測定紀錄表（案號：762）、財團法人台灣電子檢驗中心
    呼氣酒精測試器檢定合格證書、甲、乙、丙車之車號查詢汽
    車車籍資料、被告之公路監理電子閘門證號查詢汽車駕駛人
    資料、被害人黃豪城之義大醫院110年3月12日診字第Z00000
    0000號診斷證明書及證號查詢機車駕駛人資料、被害人之臺
    灣橋頭地方檢察署（下稱橋頭地檢）110年3月13日勘（相）
    驗筆錄、110年3月13日110相甲字第190號相驗屍體證明書、
    檢驗報告書暨相驗照片各1份、警員於110年3月13日製作之
    職務報告暨甲車車內照片2張、高雄市政府交通局車輛行車
    事故鑑定委員會（下稱高市行車鑑定委員會）110年9月10日
    高市車鑑字第11070589400號函暨所附該鑑定委員會110年9
    月2日第00000000號鑑定意見書各1份在卷可稽（見相驗卷第
    33至35、37至39頁、第41至77頁〈均正面〉、第85、89、91、
    101、103、105、109、117、125至134頁；軍偵字第64號卷〈
    下稱軍偵卷〉第27至31頁；軍調偵字第10號卷〈下稱偵調卷一
    〉第5、7、8頁）；基此，足認被告上開任意性之自白核與前
    揭事證相符，足堪採為認定被告本案犯罪事實之依據。
㈡㈡次按汽車迴車前，應暫停並顯示左轉燈光或手勢，看清無來往
    車輛，並注意行人通過，始得迴轉，道路交通安全規則第10
    6條第5款定有明文。查被告考領有合格普通小型車駕駛執照
    一節，業經被告於警詢及本院審理中均陳述在卷（見警卷第
    20頁；審交訴卷第45頁），亦有前揭被告之公路監理電子閘
    門證號查詢汽車駕駛人資料1份在卷可按，衡情被告對上開
    交通安全規則之規定，自無法諉為不知，並應負有該等注意
    義務；且依本案交通事故發生當時天候晴、夜間有照明、柏
    油路面乾燥、無缺陷、無障礙物及視距良好等客觀環境觀之
    ，亦有前開道路交通事故調查報告表㈠所載附卷可考；基此
    ，堪認被告於案發時應無不能注意之情事。詎被告於上揭時
    間，駕駛甲車行經上開地點時，竟疏未注意有無來往車輛，
    即先變換至慢車道後向左迴轉行駛，致同向行駛在其後方由
    被害人所騎乘之直行乙車見狀閃避不及，2車因而發生碰撞
    ，乙車復撞擊停放在該處路旁之丙車，造成被害人於人車倒
    地後受有前揭嚴重傷勢，且經送醫急救無效而不治死亡等事
    實，因而肇生本案車禍事故等情，業經被告於警詢、偵查及
    本院審理中均供述明確，並據本院認定如前；基此以觀，足
    徵被告對於本案交通事故之發生，顯具有違反前述注意義務
    之過失行為之事實，甚為明確。
  ㈢再查，本案車禍事故經送請高市行車鑑定委員會鑑定雙方肇
    事責任歸屬，其鑑定結果認：「被告：迴車前未讓來往車輛
    、行人先行，為肇事原因。被害人：無肇事因素。」乙節，
    此有前揭高市行車鑑定委員會鑑定意見書1份存卷可佐，亦
    與本院前揭審認意見大致略同；準此，足徵被告對於本案交
    通事故之發生，確具違反前述注意義務之過失責任，堪可認
    定。㈣又被害人因本案交通事故，除受有前開嚴重傷勢外，
    復經送往義大醫院急救後因急救無效而不治死亡等事實，亦
    有前揭被害人之義大醫院診斷證明書、相驗屍體證明書、檢
    驗報告書等件在卷足憑；由此可見被害人之死亡結果與被告
    上開違反注意義務之過失行為二者間，顯具有相當因果關係
    之情，業堪認定。㈤
　㈤至被告於偵查中雖陳稱被害人於案發當時超速行駛之情形，
    此有前揭橋檢110年9月15日電話紀錄單1份可資為參；然依
    本案現存案卷證據資料，並查無其他證據可資認定被害人當
    時有超速行駛之情形，且被告主張被害人有前述肇事原因之
    理由，亦未提出覆議鑑定，有橋頭地檢110年10月4日電話紀
    錄單1份可資為參(見調偵卷第17頁)；從而，被告此部分所
    為抗辯，尚無可資採認；況且車禍事故案件之刑事責任之認
    定，並不因對方是否與有過失，得以免除被告之過失責任；
    易言之，被害人就本案車禍事故之發生與有過失之有無或情
    節之輕重，至多僅係量刑時之參酌事由或於民事損害賠償時
    過失比例認定之問題，並不影響被告就本案過失致死刑事責
    任之成立與否，附此敘明。㈥
　㈥綜上各節所述，本案事證已臻明確，被告上開過失致人於死
    之犯行，應洵堪認定。
三、論罪科刑：㈠
　㈠核被告所為，係犯刑法第276條之過失致人於死罪。又被告於
    本案交通肇事後，在有偵查權限之警察機關或公務員尚未發
    覺其前開犯罪事實之前，停留在肇事現場，並主動向據報前
    往現場處理之員警，坦承其為本案交通事故之肇事人乙節，
    有被告之高雄市政府警察局道路交通事故肇事人自首情形紀
    錄表1份附卷可考（見相驗卷第79頁），並進而接受裁判；
    核被告之行為，已符合自首要件之規定，且無不應或不宜據
    以減輕其刑之情事存在，爰依刑法第62條前段之規定，減輕
    其刑。㈡
　㈡爰審酌被告考領有合格普通小型車駕駛執照，自應遵守道路
    交通安全規則及號誌行駛，以維相關交通用路人之生命、身
    體安全，詎被告駕駛甲車行經上開肇事地點時，竟疏未注意
    有無來往車輛，即先變換至慢車道後向左迴轉行駛，致同向
    行駛在其後方由被害人所騎乘之直行乙車見狀閃避不及，2
    車因而發生碰撞，乙車復撞擊停放在該處路旁之丙車，因而
    肇生本案交通事故，並造成被害人於人車倒地後受有前揭嚴
    重傷勢後，復經送醫急救無效而不治死亡之憾事，造成被害
    人家屬難以彌補之傷痛，其所為確屬不該；惟念及被告於犯
    罪後在警詢、偵查及本院審理中均已坦承犯行，態度尚可；
    復考量被告於犯後未能與被害人家屬達成和解或賠償其等所
    受損害，且迄今未能獲得被害人家屬宥恕，且雙方經進行調
    解程序後，均對賠償金額無法達成共識，而無法成立調解等
    節，業經告訴人黃兆賢於本院審理中陳述在卷（見審交訴卷
    第69頁），並有本院刑事審查庭111年2月10日刑事案件移付
    調解簡要紀錄1份附卷可參（見審交訴卷第91頁），致被告
    本案所犯造成危害之程度未能獲得減輕；兼衡以被告就本案
    車禍事故違反注意義務之過失程度、情節及被害人家屬遭此
    憾事所受損害之程度；並酌以被告於本案發生前並無其他犯
    罪科刑紀錄，有臺灣高等法院被告前案紀錄表1份在卷可查
    ，素行尚可；暨衡及被告之教育程度為高職畢業、家庭經濟
    狀況為小康，以及其自陳目前從事軍職，家中尚有父母、1
    個妹妹等家庭生活狀況（見被告警詢筆錄受詢問人欄所載〈
    相驗卷第17頁〉；審交訴卷第68頁）等一切具體情狀，量處
    如主文所示之刑。
據上論斷，應依刑事訴訟法第273 條之1 第1 項、第284 條之1
、第299 條第1 項前段，刑法第276 條、第62條前段，刑法施行
法第1 條之1 第1 項，判決如主文。
本案經檢察官蔡婷潔提起公訴，檢察官楊翊妘到庭執行職務。
中　　華　　民　　國　　111 　年　　3 　　月　　15　　日
                  刑事第四庭      法  官  許瑜容
以上正本證明與原本無異。
如不服本判決應於收受送達後20日內向本院提出上訴書狀，並應
敘述具體理由；如未敘述上訴理由者，應於上訴期間屆滿後20日
內向本院補提理由書（均須按他造當事人之人數附繕本）「切勿
逕送上級法院」。 
中　　華　　民　　國　　111 　年　　3 　　月　　16　　日
                                  書記官  林榮志
附錄本案論罪科刑法條全文：
中華民國刑法第276條
因過失致人於死者，處5 年以下有期徒刑、拘役或50萬元以下罰
金。